【裁判字號】    92,交聲,88
【裁判日期】    920606
【裁判案由】    違反道路交通管理處罰條例聲明異議
【裁判全文】
臺灣桃園地方法院交通事件裁定                      九十二年度交聲字第八八號
    原處分機關  交通部公路總局新竹區監理所桃園監理站
    異  議  人
    即受處分人  甲○○
右列受處分人因違反道路交通管理處罰條例事件，對交通部公路總局新竹區監理所桃
園監理站違反道路交通管理事件裁決書所為處分（原處分案號：民國九十二年一月二
十二日桃監裁五第裁五二–Ｄ九Ａ九四三六六○號），聲明異議，本院裁定如左：
        主  文
原處分撤銷。
甲○○不罰。
        理  由
一、異議意旨略以：異議人於民國九十一年初在桃園縣桃園市○○路五九○號之現代
    汽車公司購買車牌號碼三Ｕ–六一九二號之自用小客車乙輛，於九十一年一月九
    日領牌，九十一年一月十一日交車。違規事實發生時，異議人尚未領得新車且不
    認識陳建民，經詳查後得知違規事實發生時，上開自用小客車正在由現代汽車公
    司送由他人施工汽車美容及裝貼隔熱紙以贈送異議人，而駕駛人陳建民係負責施
    工汽車美容之人，故異議人對其違規情事完全不知情。本件當時之駕駛人陳建民
    並未將違規之事實告知異議人，而處分機關於事件發生一年後才通知異議人，結
    果因現代汽車公司已改組，原賣車予異議人之業務員已不知去向，異議人走訪無
    門，為此提出異議等語。
二、按法院受理有關交通事件，準用刑事訴訟法之規定，道路交通管理處罰條例第八
    十九條定有明文。再按交通法庭認為聲明異議有理由時，應以裁定將原處分經聲
    明異議之部分撤銷，道路交通案件處理辦法第二十條前段亦有明文。另按書面之
    行政處分，應送達相對人及已知之利害關係人；書面以外之行政處分，應以其他
    適當方法通知或使其知悉。一般處分之送達，得以公告或刊登政府公報或新聞紙
    代替之，行政程序法第一百條定有明文。末按違反本條例之行為，自行為成立之
    日起；行為有連續或繼續之狀態者，自行為終了之日起，逾三個月不得舉發，道
    路交通管理處罰條例第九十條前段亦有明文。
三、經查：
（一）本件異議人所主張其於九十一年初在上開現代汽車公司購買車牌號碼三Ｕ–六
      一九二號之自用小客車乙輛，而於九十一年一月九日領牌，九十一年一月十一
      日交車，違規事實發生時即九十年一月十日，異議人尚未領得新車，且當時駕
      駛人陳建民係負責施工汽車美容之人之事實，業據提出賓特利專業汽車美容汽
      車美容施工卡、交通部公路局自行收納款項收據收據聯（汽車新領號牌費、小
      型汽車檢驗費、汽車行車執照費）、九十一年牌照稅繳款書、汽車燃料使用費
      繳納通知書、汽車新領牌照登記書各乙紙附卷可稽（均為影本），堪信為真實
      。
（二）而本件舉發當時之駕駛人係陳建民而非異議人，且因陳建民未帶駕駛執照而經
      舉發員警依其口述記載其年籍資料於舉發違反道路交通管理事件通知單上（下
      稱違規通知單），且未將上開自用小客車之牌照扣押，而上開通知單係由陳建
      民收受之事實，亦經舉發員警即桃園縣警察局交通隊隊員周德平到院證述屬實
      （見本院九十二年五月二十七日訊問筆錄）。
（三）本件舉發員警既係依據駕駛人陳建民口述年籍資料而記載於前開違規通知單上
      ，則駕駛人之姓名、年籍是否完全正確已非無可疑；而駕駛人又未將上開違規
      通知單交付或通知汽車所有人即異議人，舉發機關或處分機關復未將上開違規
      事實通知異議人，且本件舉發員警並未馬上將本件自用小客車之牌照扣押，是
      異議人於領得上開自用小客車時，對本件違規事實即處於完全不知情且無法知
      情之狀態下。綜上所述，本院認本件僅將違規通知單交付予真實姓名、年籍不
      能確定之駕駛人收受，而該駕駛人及舉發機關又未另行通知異議人，是本件違
      規通知單並不符合上揭行政程序法送達之規定，即不能認為已完成舉發之行為
      。縱認原處分機關將本件裁決書送達異議人時，已完成舉發之動作，然本件違
      規事實係發生於九十年一月十日，距本件異議人收受本件裁決書之日期即九十
      二年一月二十四日已逾三個月之期間，則依上揭道路交通管理處罰條例第九十
      條前段之規定，仍不得舉發。
四、從而，原處分既與上開道路交通管理處罰條例第九十條前段之規定有違，而不得
    舉發，已甚明確，原處分仍加以處罰，容有違誤。異議人本件異議理由雖有不同
    ，然原處分既有上開可議之處，即屬無可維持，應由本院撤銷原處分，另為異議
    人不罰之諭知。
據上論斷，應依道路交通案件處理辦法第二十條前段，裁定如主文。
中     華     民     國     九十二     年     六      月      六       日
                                   臺灣桃園地方法院交通法庭
                                       法  官    張 震 武
右正本證明與原本無異。
如不服本裁定，應於裁定送達後五日內向本院提出抗告狀。
                                       書記官    賴 玉 真
中      華      民      國  九十二     年    六    月      二十三    日


司法院資訊處製作；財團法人民間司法改革基金會備份。
